【裁判字號】    97,訴,3183
【裁判日期】    981112
【裁判案由】    返還消費借貸款
【裁判全文】
臺灣臺北地方法院民事判決              97年度訴字第3183號
原      告  永豐商業銀行股份有限公司
法定代理人  盧正昕
訴訟代理人  己○○
            丁○○
            丙○○
            乙○○
被      告  庚○○
            戊○○
            甲○○
上列當事人間請求返還消費借貸款事件，本院於民國98年10月29
日言詞辯論終結，判決如下：
    主      文
被告甲○○應給付原告新臺幣肆佰陸拾伍萬元，及自民國九十六
年十一月二日起至清償日止，按年息百分之三點一七計算之利息
，暨自民國九十六年十二月二日起至清償日止，逾期在六個月以
內部分，按上開利率百分之十，逾期超過六個月部分，按上開約
定利率百分之二十計算之違約金。如對被告甲○○財產強制執行
而無效果時，由被告戊○○給付之。
被告戊○○、甲○○應連帶給付原告新臺幣壹佰壹拾萬壹仟柒佰
肆拾壹元，及自民國九十六年十一月二日起至清償日止，按年息
百分之六點○八計算之利息，暨自民國九十六年十二月二日起至
清償日止，逾期在六個月以內部分，按上開利率百分之十，逾期
超過六個月部分，按上開利率百分之二十計算之違約金。
原告其餘之訴駁回。
訴訟費用新臺幣壹萬壹仟玖佰捌拾玖元由被告甲○○負擔新臺幣
玖仟伍佰玖拾壹元，被告甲○○、戊○○連帶負擔新臺幣壹仟柒
佰玖拾捌元，餘由原告負擔。
    事實及理由
甲、程序方面：
  一、按當事人得以合意定第一審管轄法院。但以關於由一定法
      律關係而生之訴訟為限。前項合意，應以文書證之，民事
      訴訟法第24條定有明文。本件依台北國際商業銀行股份有
      限公司（下稱台北商銀）與被告間所訂借據暨約定書第13
      條、保證書第2 條，合意以本院為管轄第一審法院，嗣台
      北商銀於民國95年11月13日與建華商業銀行股份有限公司
      （下稱建華銀行）合併，並經行政院金融監督管理委員會
      於95年9 月8 日以金管銀(六)字第09500346220 號函同意，
      台北商銀為消滅公司，建華銀行為存續公司，並更名為永
      豐商業銀行股份有限公司（下稱永豐銀行，即原告），是
      永豐銀行自合併時已取得債權人之地位，概括承受原債權
      人台北商銀對被告之所有權利，即為上開合意管轄效力所
      及，原告據以向本院提起本訴，核與上開規定無不合，故
      本院就本件返還消費借貸款之訴自有管轄權。
  二、本件被告甲○○、戊○○經合法通知僅於97年7 月10日言
      詞辯論期日到場，核無民事訴訟法第386 條各款所列情形
      ，爰依原告之聲請，由其一造辯論而為判決。
  三、次按訴狀送達後，原告不得將原訴變更或追加他訴。但被
      告於訴之變更或追加無異議，而為本案之言詞辯論者，視
      為同意變更或追加，民事訴訟法第255 條第2 項定有明文
      。查本件原告聲請本院對被告等為支付命令，惟被告庚○○於97年1 月27日合法提出異議致視同起訴，嗣原告於97
      年6 月5 日追加甲○○、戊○○為被告，被告等於97年7
      月10日言詞辯論期日並不爭執而為本案言詞辯論，揆諸前
      開條文，應視為同意原告追加甲○○、戊○○為被告，合
      先敘明。
乙、實體方面：
  一、兩造爭執之要旨：
    (一)原告起訴主張：被告甲○○於94年12月21日邀同其餘被告
      為保證人向台北商銀借款新臺幣（下同）4,650,000 元，
      約定借款期間自94年12月29日起至114 年12月29日止，自
      借款日起以一個月為一期，第1 期至第24期只付利息不還
      本金，利息按台北商銀定儲利率指數加碼年息0.69 %機動
      計算，自第25期起平均攤還本息，利息改按台北商銀定儲
      利率指數加碼年息1.62% 機動計算（現為3.17%） ，倘未
      按期償還本金或繳納利息，即喪失期限利益，其債務視為
      全部到期，逾期在六個月以內部分，按上開約定利率10%
      ，逾期超過六個月部分，按上開約定利率20% 加付違約金
      ，詎被告甲○○自96年11月2 日起即未再清償，依約其債
      務已視為全部到期，尚有4,650,000 元及自96年11月2 日
      起至清償日止，按上開約定利率計算之利息、違約金迄未
      清償。被告甲○○復於94年12月21日邀同其餘被告為連帶
      保證人向台北商銀借款1,200,000 元，借款期間、方法、
      利息及加速條款均如借據所示，詎被告自96年11月2 日起
      即未再清償，依約其債務已是為全部到期，尚有1,101,74
      1 元及自96年11月2 日起至清償日止，按上開約定利率計
      算之利息、違約金迄未清償。為此爰依消費借貸及連帶保
      證之法律關係提起本訴，請求被告負擔連帶清償責任，並
      聲明如主文第一項、第二項所示。
    (二)被告甲○○、戊○○則以：對於借款金額及原告請求均不
      爭執。
    (三)被告庚○○則以：否認系爭借據、保證書簽名之真正，身
      分證件及印章從未遺失，亦不認識被告甲○○、蔣嘉銘。
  二、得心證之理由：
    (一)按關於私文書經本人或其代理人簽名、蓋章或按指印或有
      法院或公證人之認證者，推定為真正，民事訴訟法第358
      條第1 項定有明文，又私文書之真正，他造當事人有爭執
      者，舉證人應負證明其真正之責，同法第357 條亦有明文
      。原告主張上開事實，業據其提出與所述相符之借據、保
      證書、授信往來申請書、個人資料蒐集電腦處理及利用同
      意書、被告庚○○之身分證影本等件為證，且為被告甲○○、戊○○所不爭，堪信為真。故本件爭點厥為被告庚○○於系爭借據、保證書上之簽名是否真正？經查：
      1.經本院將系爭借據、保證書、被告庚○○當庭書寫姓名
        及其於臺灣區中小企業銀行、彰化銀行溪湖分行開戶資
        料委請法務部調查局鑑定系爭文件被告庚○○簽名之真
        正，該局雖函覆送鑑資料不足，歉難鑑定（見本院卷第
        82 頁） 。惟自肉眼觀察結果，系爭借據及保證書上被
        告庚○○之「嘉」、「玲」字筆順、結構，與其於彰化
        銀行溪湖分行及當庭書寫之姓名筆順、結構均有明顯不
        同，且被告庚○○當庭書寫之姓名筆劃均為斷續並無接
        連之處，「玲」字中左側「王」字與系爭借據、保證書
        上「玲」字左側簽名類似「3 」亦可明顯辨別不同，又
        被告庚○○於本院98年10月29日言詞辯論期日亦稱其於
        臺灣區中小企業銀行開戶資料為其父親所代辦，彰化銀
        行溪湖分行開戶資料上簽名始為其親簽，核與上開當庭
        書寫姓名筆跡相符。
      2.再者，自本件系爭借據、保證書上觀之，被告甲○○係
        請求台北商銀將借得款項匯入被告甲○○位於台北商銀
        南崁分行之帳戶內，衡諸常情一般人借款會要求銀行將
        借得款項撥入經常使用之帳戶內，斷無遠赴離家或工作
        地甚遠之銀行開戶使用，顯見被告甲○○時與南崁分行
        有密不可分之關係，而被告庚○○復稱其94年時係於珍
        煌實業有限公司（位於彰化縣埔鹽鄉）上班，自不可能
        與南崁分行有密切關係之被告甲○○有所聯繫，徵以系
        爭借據、保證書上對保日期均為94年12月21日，被告庚○○亦不可能於94年12月21日遠赴被告甲○○所在地簽
        名並對保，且若原告業務人員於是日會同被告等對保，
        被告戊○○、庚○○焉有互不認識之理，原告復未能舉
        證證明被告庚○○曾於系爭借據、保證書上簽名。準此
        ，自難認系爭借據、保證書上被告庚○○簽名之真正性
        ，被告庚○○辯稱其未於系爭借據、保證書上簽名，應
        可採信。
    (二)被告甲○○、戊○○已於相當時期受合法通知，而僅於97
      年7 月10日言詞辯論期日到場，惟對於借款事實及金額均
      不爭執，復未提供書狀答辯供本院斟酌，依民事訴訟法第
      279 條第1 項規定為言詞辯論時於受命法官前自認，自堪
      信原告主張為真實。從而，原告依消費借貸契約法律關係
      請求被告甲○○給付如主文第一項所示之金額、利息、違
      約金，並聲明第一項所命給付，如對被告甲○○財產強制
      執行而無效果時，由被告戊○○給付之；又原告依消費借
      貸契約及連帶保證之法律關係請求被告甲○○、戊○○連
      帶給付如主文第二項之金額、利息、違約金，為有理由，
      應予准許。至被告庚○○部分既未於系爭借據、保證書簽
      名，原告就此部分之請求，非有理由，應予駁回。
  三、據上論結，原告之訴一部有理由，一部無理由，依民事訴
      訟法第79條、第85條第2項，判決如主文。
中    華    民    國    98    年    11    月    12    日
                  民事第六庭    法  官  張瑜鳳
以上正本係照原本作成。
如對本判決上訴，須於判決送達後20日內向本院提出上訴狀。
中    華    民    國    98    年    11    月    12    日
                                書記官  羅元秀

司法院資訊處製作；財團法人民間司法改革基金會備份。
